【裁判字號】    97,台上,3895
【裁判日期】    970821
【裁判案由】    違反毒品危害防制條例
【裁判全文】
最高法院刑事判決            九十七年度台上字第三八九五號
上  訴  人  甲○○
上列上訴人因違反毒品危害防制條例案件，不服台灣高等法院台
南分院中華民國九十四年十月二十五日第二審更審判決（九十四
年度上更(一)字第三八三號，起訴案號：台灣台南地方法院檢察署
九十二年度營偵字第一二七一號），提起上訴，本院判決如下：
    主  文
上訴駁回。
    理  由
按刑事訴訟法第三百七十七條規定，上訴於第三審法院，非以判
決違背法令為理由，不得為之。是提起第三審上訴，應以原判決
違背法令為理由，係屬法定要件。如果上訴理由書狀並未依據卷
內訴訟資料，具體指摘原判決不適用何種法則或如何適用不當，
或所指摘原判決違法情事，顯與法律規定得為第三審上訴理由之
違法情形，不相適合時，均應認其上訴為違背法律上之程式，予
以駁回。本件上訴人甲○○上訴意旨略稱：(一)、原判決理由欄說
明：證人蘇國隆就以0000000000號行動電話（下稱系
爭行動電話），與上訴人聯絡購買海洛因，並於如原判決事實欄
所載時地，先後交付現金新台幣（下同）一千元、不詳廠牌行動
電話一支、小孩金手鍊一條、不詳廠牌ＶＣＤ播放機一台等物與
上訴人，而上訴人直接交付海洛因與伊共四次等情，供述甚詳，
然蘇國隆未曾為上開供述，原判決逕於理由欄為上開論述，於法
有違。又蘇國隆於檢察官偵查中即曾為有利於上訴人之供述，乃
原判決理由欄說明蘇國隆於第一審審理中始為有利於上訴人之供
述，亦於法有違。(二)、原判決事實欄認定記載：……上訴人承前
開意圖販賣營利之概括犯意，果依約攜帶前一日（即民國九十二
年十月二十日）已向綽號「狗熊」者販入，而伺機售出牟利之海
洛因四小包……等情，然於理由欄並未說明其為上開認定記載，
所依憑之證據及理由為何。又原判決理由欄說明：上訴人於遭查
獲之前一日向綽號「狗熊」者購入海洛因時，即已該當於販賣海
洛因罪，故九十二年十月二十一日遭查獲當天，雖未完成海洛因
之交易程序，仍應論以販賣第一級毒品既遂罪等情。然原判決事
實欄既已認定上訴人曾於九十二年十月二十日，販賣海洛因與蘇
國隆，而上訴人於當日向綽號「狗熊」者販入海洛因，已因將海
洛因出售與蘇國隆而完成販賣行為。則上訴人九十二年十月二十
一日，於遭警查獲而未完成海洛因交易部分，是否能因上訴人前
一日意圖營利販入海洛因，而論以販賣第一級毒品既遂罪，非無
疑義。另原判決認定上訴人有施用海洛因之惡習，則警方所查獲
之四包海洛因，上訴人究係購買供己施用，抑係意圖營利而販入
，亦有欠明瞭，乃原審就上情未詳予調查釐清，亦於法有違。(三)
、警方查獲如原判決事實欄所載之海洛因四包時，同時在同一鉛
筆包內查獲注射針筒二支，且上開海洛因其中三包含袋重為０點
二八公克，另一包含袋重為一點０九公克，足見該三包同重海洛
因係屬殘渣袋，上開海洛因均係供上訴人自己施用。又依蘇國隆
、警員李柏霖供述：於查獲上訴人後，曾帶上訴人至上訴人租住
處等情，足見該海洛因四包究在何處查獲，亦非無疑義。乃原審
未詳細斟酌上情，而逕為不利上訴人之認定，於法有違。(四)、原
判決援引上訴人於警詢中之供述，認定警方係在上訴人所駕駛之
車輛上查獲海洛因四包等情，然上訴人始終爭執上訴人警詢筆錄
之證據能力。乃原審就上情未予說明，亦未論述上訴人上開供述
有何補強證據可資參照，即遽為不利上訴人之認定，於法有違等
語。
惟查原判決認定上訴人有原判決事實欄所記載之連續販賣第一級
毒品犯行，係以訊據上訴人供承：系爭行動電話係伊在使用，且
於如原判決事實欄所載時地，先後四次交付海洛因與蘇國隆等情
是實，上訴人雖否認有販賣海洛因之犯行，辯稱：伊只是幫蘇國
隆向他人購買海洛因，蘇國隆只有一次給伊一千元要伊轉交給藥
頭，另三次是持ＶＣＤ、金手鍊、行動電話等物品，要伊先拿給
藥頭質押。警方是帶伊到伊租屋處搜到扣案之海洛因四包云云。
然查上訴人供承於如原判決事實欄所載時地，曾先後四次交付海
洛因與蘇國隆，而蘇國隆並先後交付伊現金一千元、不詳廠牌行
動電話一支、小孩金手鍊一條、不詳廠牌ＶＣＤ播放機一台等情
，核與蘇國隆所供述之情節相符。又上訴人確有如原判決事實欄
所載之犯行，並據蘇國隆於警詢及檢察官偵查中證述明確，蘇國
隆並於警詢中當場指認上訴人即係販賣海洛因與伊之人，參酌上
訴人於原審審理中供承：伊從九十二年十月十五日起，每隔一、
二天向「狗熊」買海洛因一次，共交付海洛因四次與蘇國隆，蘇
國隆第一次交現金一千元給伊，第二次拿價值一千元之手機，第
三次給伊金手鍊價值一千元，第四次給伊ＶＣＤ；蘇國隆證稱：
伊以系爭行動電話門號與上訴人聯絡，而上訴人亦供承：系爭行
動電話非以伊名義申請易付卡，而係伊朋友陳弘祥送伊使用等情
，已堪認蘇國隆不利上訴人供述各情，係屬事實。另參酌蘇國隆
於九十二年十月二十一日九時四十分許，因竊取機車而遭警查獲
，並經警搜扣得其分別於同年月十九日及二十日，向上訴人購買
後已施用完畢之海洛因殘渣袋二包，而其中一包袋面上並貼有上
訴人所使用之系爭行動電話門號，警方嗣依蘇國隆供述各情，要
求蘇國隆依系爭行動電話門號撥打與上訴人，向上訴人佯稱欲購
買二千元之海洛因及償還先前積欠之三千元，而查獲依約前來之
上訴人等情，並據蘇國隆於檢察官偵查中供述甚詳，核與查獲警
員李柏霖於第一審審理中所證述之情節相符；如原判決所載之海
洛因四包等物，係在上訴人所駕駛之車輛上查獲等情，業據證人
李柏霖證述明確，而上訴人於警詢中亦為相同之供述；蘇國隆有
施用第一級毒品之習慣，經原審調取蘇國隆相關卷宗查明；如原
判決所載經查獲之白色粉末，經送鑑驗結果確有海洛因成分，有
法務部調查局九十二年十一月二十一日調科壹字第二００００四
五七０號及第000000000號鑑定通知書附卷可證，益堪
認蘇國隆不利上訴人供述各情，確屬事實。參酌蘇國隆於警詢、
檢察官偵查及事實審法院審理中供述各情以觀，蘇國隆於警詢及
檢察官偵查中不利上訴人之供述各情，其內容甚為詳細明確，並
核與調查所得之事證相符，蘇國隆嗣於事實審法院審理中改稱各
節，其內容前後不一並與上訴人所供不符，足見蘇國隆嗣後有利
上訴人供述各情，係屬事後迴護之詞，並無足取。上訴人否認辯
解各情，無非係屬事後卸責之詞，不足採信等情，予以綜合判斷
。因而撤銷第一審判決，改判論處上訴人連續販賣第一級毒品罪
刑，已於判決內說明其所憑之證據及其認定之理由，從形式上觀
察，並無違背法令之情形。按供述證據前後，雖稍有參差或互相
矛盾，事實審法院非不可本於經驗法則斟酌其他證據作合理之比
較定其取捨，從而供述證據之一部認為真實者予以採取，亦非證
據法則所不許。又證據之取捨與證據之證明力如何，均屬事實審
法院得自由裁量、判斷之職權；苟其此項裁量、判斷，並不悖乎
通常一般之人日常生活經驗之定則或論理法則，又於判決內論敘
其何以作此判斷之心證理由者，即不得任意指摘其為違法，而據
為提起第三審上訴之合法理由。原判決綜合上開各項證據資料，
認定上訴人確有如原判決事實欄所載之犯行，且如原判決事實欄
所載之海洛因四包，係經警在上訴人所駕駛之車輛內查獲等情，
乃其採證認事調查職權之合法行使，亦無上訴意旨所指理由矛盾
及查證未盡等情事，不容任意指為違法。蘇國隆於警詢、檢察官
偵查及事實審法院審理中，曾先後為如上訴意旨(一)所載之供述（
警卷第十頁背面至第十一頁背面、偵查卷第十六頁、第一審卷第
一二一頁、原審卷第七十三至七十四頁），原判決據而於理由欄
為如上訴意旨(一)之說明；又原判決綜合上述各項證據資料，並援
引上訴人於原審審理中供述：伊從九十二年十月十五日起，每隔
一、二天向綽號「狗熊」者買海洛因一次，共交付海洛因四次與
蘇國隆（原判決第六頁第八至十行）等情，據而於事實欄為如上
訴意旨(二)之記載，均非無據。原判決已說明蘇國隆嗣後有利上訴
人供述各情，其何以不能為有利上訴人論斷之理由等情甚詳，縱
認原判決就蘇國隆於檢察官偵查中供述各情，未逐句說明其何以
不能為有利上訴人論斷之理由，而有微疵，然於判決之結果並無
影響，依刑事訴訟法第三百八十條規定，仍不得據為合法之第三
審上訴理由。原判決事實欄並未認定上訴人於九十二年十月二十
日，向綽號「狗熊」者所販入之海洛因，已於同日將之出售與蘇
國隆，則原判決理由欄為如上訴意旨(二)之論述說明，並非無據。
按諸原審於審判期日審判長提示上訴人之警詢筆錄，訊問上訴人
及原審指定辯護人對上訴人於警詢中之供述有何意見？上訴人及
其原審指定辯護人均答稱：「無」（原審卷第七十八至七十九頁
），且上訴人及其原審指定辯護人於原審審理中，亦未爭執上訴
人於警詢中之供述非出於任意性。況原審於最後審判期日調查證
據完畢開始辯論前，審判長問上訴人及其原審指定辯護人尚有何
證據請求調查，上訴人及其原審指定辯護人均答稱：「無」（原
審卷第七十九頁）。而本院為法律審，上訴人在本院又為此爭執
，自非依據卷內資料執為指摘之合法上訴第三審理由。上訴意旨
徒憑己意或就原判決已有說明之事項，或就原審判斷證據證明力
之合法職權行使，漫指其違法，重為單純事實上之爭執，難謂係
適法上訴第三審之理由，其上訴違背法律上之程式，應予駁回。
據上論結，應依刑事訴訟法第三百九十五條前段，判決如主文。
中    華    民    國  九十七  年    八    月  二十一  日
                      最高法院刑事第一庭
                          審判長法官  董  明  霈
                                法官  林  茂  雄
                                法官  張  祺  祥
                                法官  吳  昆  仁
                                法官  蕭  仰  歸
      本件正本證明與原本無異
                                      書  記  官
中    華    民    國  九十七  年    八    月  二十八  日
                                                    Ｍ


司法院資訊處製作；財團法人民間司法改革基金會備份。
